臺灣板橋地方法院民事判決　　　　　　 100年度訴字第1606號
原　　　告　黃富生
　　　　　　黃富民
上　一　人
訴訟代理人　何威儀律師
被　　　告　吳健輝
訴訟代理人　李保祿律師
上列當事人間侵權行為損害賠償事件，經本院刑事庭裁定（100
年度交附民字第48號）移送前來，本院於民國100年9月27日言詞
辯論終結，判決如下：
    主  文
被告應給付原告黃富生新臺幣伍拾捌萬零佰陸拾肆元，及自民
國一百年三月十日起至清償日止，按年息百分之五計算之利息。
被告應給付原告黃富民新臺幣肆拾柒萬零佰陸拾元，及自民
國一百年三月十日起至清償日止，按年息百分之五計算之利息。
原告其餘之訴駁回。
訴訟費用由被告負擔五分之一，餘由原告負擔。
本判決第一項於原告黃富生以新臺幣壹拾玖萬伍仟元供擔保後，
得假執行。但被告以新臺幣伍拾捌萬零佰陸拾肆元為原告黃富
生預供擔保，得免為假執行。
本判決第二項於原告黃富民以新臺幣壹拾陸萬元供擔保後，得假
執行。但被告以新臺幣肆拾柒萬零佰陸拾元為原告黃富民預
供擔保，得免為假執行。
原告其餘假執行之聲請駁回。
    事實及理由
一、程序方面：被告於民國100年7月13日遞狀聲請告知第三人華
    南產物保險股份有限公司參加訴訟，並逕將該告知訴訟之書
    狀送達原告，且經本院依民事訴訟法第66條規定送達於該公
    司，惟迄至本件言詞辯論終結時，受告知人華南產物保險股
    份有限公司仍未提出參加書狀向本院聲明參加訴訟，先予
    明。
二、原告主張：
  (一)被告於99年6月25日22時許，駕駛車牌號碼3352-RG號自用小
    客貨車，沿新北市○○區○○路由東往西方向行駛，途經中
    華路與介壽路一段路口，欲左轉往復興路方向時，本應注意
    汽車行駛時，駕駛人應注意車前狀況，並隨時採取必要之安
    全措施，且汽車行經行人穿越道，遇有行人穿越時，無論有
    無交通指揮人員指揮或號誌指示，均應暫停讓行人先行通過
    ，而當時天候雨，夜間有照明，路面溼潤平坦無缺陷，並無
    不能注意之情事，竟疏未注意及此，貿然左轉經過該處行人
    穿越道，適原告二人之母劉春花正沿行人穿越道穿越介壽路
    一段，因被告未禮讓劉春花先行通過，致不慎撞擊劉春花，
    使劉春花倒地，受有顱骨骨折、嚴重腦挫傷及腦內出血、腦
    幹衰竭之傷害。嗣經警據報趕往現場處理，並將劉春花送醫
    急救，惟延至99年7月3日上午7時56分許，仍不治死亡，經
    臺灣板橋地方法院檢察署檢察官以99年度調偵字第2068號起
    訴在案。
  (二)損害賠償範圍：1.醫療、喪葬費部分：原告黃富生、黃富民
    各花費新臺幣（下同）20萬元。2.精神慰撫金部分：原告二
    人受有喪母之痛，身心痛苦不可言喻，被告每人應再賠償各
    230萬元，以資慰藉。
  (三)原告黃富生、黃富民各具領強制責任險理賠金819,636元、8
    19,637元。原告黃富民高職畢業，現從事冷凍倉儲的工作，
    月薪4萬元。原告黃富生高職畢業，從事五金業務工作六年
    ，受僱於他人，月薪45,000元。爰依侵權行為之法律關係提
    起本訴等語。併為聲明：1.被告應賠償原告黃富民、原告黃
    富生各250萬元，及自99年6月26日起至清償日止，按年息百
    分之五計算之利息。2.原告願供擔保，請准宣告假執行。
三、被告則以：關於醫療喪葬費用部分，請原告提出形式上符合
    屬於醫療、喪葬費用之單據。關於非財產上損害之慰撫金數
    額，究竟若干為適當，應斟酌兩造身分、地位及經濟狀況。
    此迭經最高法院著有判決在案可資參考。本件原告泛言主張
    被告應賠償原告每人二百三十萬元云云，即無所據。被告目
    前在家具工廠上班，擔任一般工人職務，每月薪資28,000元
    ，未婚，並無存款，是考量被告目前情況，原告主張賠償每
    人230萬元之慰撫金，似有過高之虞。另本件原告已受領強
    制責任險金額165萬元，此應為原告所不否認，原告所請求
    之金額中，自應扣除已受領之165萬元。被告應對於肇事原
    因負責，喪葬單據部分形式上不爭執等語，資為抗辯。併為
    答辯聲明：(一)原告之訴及假執行之聲請均駁回。(二)如受不利
    判決，被告願供擔保，請准宣告免為假執行。
四、兩造不爭執之事實（堪信為真）：
  (一)被告駕駛車牌號碼3352-RG 號自用小客貨車，於上開時地因
    未注意車前狀況及行人穿越情形，貿然左轉經過該處行人穿
    越道，適原告二人之母劉春花正沿行人穿越道穿越介壽路一
    段，被告所駕駛上開自用小客貨車前車頭遂撞及劉春花，致
    劉春花倒地，受有頭部外傷併顱骨骨折、嚴重腦挫傷及腦內
    出血、腦幹衰竭等傷害，經送醫救治後，仍因上開傷害引發
    呼吸併神經性衰竭，延至99年7月3日上午7時56分許不治死
    亡（見本院100年度交附民字第48號卷第3至5頁之本院99年
    度交易字第912號刑事判決）。
  (二)原告黃富生、黃富民已各自被告所駕駛之上開自用小客貨車
    之強制汽車責任保險領取理賠金819,636元、819,637元（見
    本院卷第31頁及第51頁之存摺節本）。
五、按「汽車、機車或其他非依軌道行駛之動力車輛，在使用中
    加損害於他人者，駕駛人應賠償因此所生之損害。但於防止
    損害之發生，已盡相當之注意者，不在此限。」、「因故意
    或過失，不法侵害他人之權利者，負損害賠償責任。」、「
    不法侵害他人致死者，對於支出醫療及增加生活上需要之費
    用或殯葬費之人，亦應負損害賠償責任。」、「不法侵害他
    人致死者，被害人之父、母、子、女及配偶，雖非財產上之
    損害，亦得請求賠償相當之金額。」，民法第191條之2、第
    184條第1項前段、第192條第1項、第194條分別定有明文。
    經查被告駕駛車牌號碼3352-RG號自用小客貨車，於上開時
    地因未注意車前狀況及行人穿越情形，貿然左轉經過該處行
    人穿越道，適原告二人之母劉春花正沿行人穿越道穿越介壽
    路一段，被告所駕駛上開自用小客貨車前車頭遂撞及劉春花
    ，致劉春花倒地，受有頭部外傷併顱骨骨折、嚴重腦挫傷及
    腦內出血、腦幹衰竭等傷害，經送醫救治後，仍因上開傷害
    引發呼吸併神經性衰竭，延至99年7月3日上午7時56分許不
    治死亡等情，已如前述，足見被告確因上開過失，致原告黃
    富生、黃富民之母不治死亡等情，已如前述，足見被告所為
    顯有過失，且其過失行為與劉春花之死亡間，具有相當因果
    關係。是原告請求被告依上開規定負損害賠償責任，洵屬有
    據。茲就原告之請求審酌如下：
  (一)原告黃富生部分：
    1.醫療、喪葬費部分：原告黃富生主張其因本件車禍而支出
      醫療、喪葬費用共計20萬元等語。經查，原告黃富生並未
      提出任何支出醫療費用之證明，而依原告黃富生提出之發
      票2張及收據1張（見本院卷第27至28頁）所示，金額共計
      289,720元為原告黃富生為其母劉春花支出之殯葬費用（
      骨灰位、永久奉祀費、喪葬費），核屬必要費用，應予准
      許，惟原告黃富生僅請求20萬元，因認原告黃富生請求被
      告給付20萬元，為有理由，應予准許。
    2.精神慰撫金部分：劉春花係原告黃富生之母，過世時年滿
      57歲（41年9月29日生，99年7月3日死亡），本應安享晚
      年，詎因被告之過失致劉春花死亡。原告黃富生（68年生
      ，見本院卷第50頁之戶籍謄本）壯年喪母，永絕人倫，精
      神上之痛苦甚鉅，足認原告黃富生確受有非財產上之損害
      。爰審酌原告黃富生高職畢業，受僱於他人從事五金業務
      工作六年，月薪約48,000元（見本院卷第55頁之薪資證明
      ）。其名下無財產，於99年度之所得約2萬多元；被告（7
      5年生，見本院卷第49頁之戶籍謄本）係大學畢業，為家
      具工廠工人，每月薪資28,000元，未婚，其名下無財產，
      於99年度之所得約20萬多元，有本院依職權調閱之被告財
      產資料（見本院卷第14頁、第18頁）為證，及兩造之身分
      、地位、經濟能力、原告黃富生壯年喪母之精神上所受痛
      苦程度等一切情狀，認其請求被告賠償精神慰撫金230萬
      元，尚屬過高，應核減為120萬元，方屬公允，是原告黃
      富生逾此部分之請求，即屬無據，應予駁回。
    3.基上，原告黃富生得向被告請求給付金額為140萬元（20
      萬＋120萬＝140萬）。
  (二)原告黃富民部分：
    1.醫療、喪葬費部分：原告黃富民主張其因本件車禍而支出
      醫療、喪葬費用共計20萬元等語。經查，原告黃富民並未
      提出任何支出醫療費用之證明，而依原告黃富民提出之發
      票1張（見本院卷第26頁）所示，金額共計9萬元為原告黃
      富民為其母劉春花支出之殯葬費用（牌位），核屬必要費
      用，應予准許。
    2.精神慰撫金部分：劉春花係原告黃富民之母，過世時年滿
      57歲（41年9月29日生，99年7月3日死亡），本應安享晚
      年，詎因被告之過失致劉春花死亡。原告黃富民（70年生
      ，見本院卷第50頁之戶籍謄本）亦壯年喪母，永絕人倫，
      精神上之痛苦甚鉅，足認原告黃富民確受有非財產上之損
      害。爰審酌原告黃富民亦高職畢業，受僱於他人從事冷凍
      倉儲的工作，月薪4萬元（見本院卷第48頁）。其名下財
      產約121萬元，於99年度之所得約19萬多元；被告（75年
      生，見本院卷第49頁之戶籍謄本）係大學畢業，為家具工
      廠工人，每月薪資28,000元，未婚，其名下無財產，於98
      、99年度之所得約34萬多元、20萬多元，有本院依職權調
      閱之被告財產資料（見本院卷第29至30頁、第16頁、第18
      頁）為證，及兩造之身分、地位、經濟能力、原告黃富民
      壯年喪母之精神上所受痛苦程度等一切情狀，認其請求被
      告賠償精神慰撫金230萬元，尚屬過高，應核減為120萬元
      ，方屬公允，是原告黃富民逾此部分之請求，即屬無據，
      應予駁回。
    3.基上，原告黃富民得向被告請求給付金額為129萬元（9萬
      ＋120萬＝129萬）。
六、按「保險人依本法規定所為之保險給付，視為被保險人損害
    賠償金額之一部分；被保險人受賠償請求時，得扣除之」、
    「本法所稱請求權人，指下列得向保險人請求保險給付或向
    特別補償基金請求補償之人：一、因汽車交通事故遭致傷害
    者，為受害人本人。」，強制汽車責任保險法第32條、第11
    條第1項第1款分別定有明文。查原告黃富生、黃富民已各自
    被告所駕駛之上開自用小客貨車之強制汽車責任保險領取理
    賠金819,636元、819,637元等情，已如前述，則上開原告黃
    富生、黃富民各得請求之賠償金額應各扣除上開理賠金，始
    屬允當。是原告黃富生、黃富民僅得請求被告賠償580,364
    元（140萬－819,636＝580,364）、470,363元（129萬－819
    ,637＝470,363）
七、按「給付無確定期限者，債務人於債權人得請求給付時，經
    其催告而未為給付，自受催告時起，負遲延責任。其經債權
    人起訴而送達訴狀，或依督促程序送達支付命令，或為其他
    相類之行為者，與催告有同一之效力。」、「遲延之債務，
    以支付金錢為標的者，債權人得請求依法定利率計算之遲延
    利息。」、「應付利息之債務，其利率未經約定，亦無法律
    可據者，週年利率為百分之五。」，民法第229條第2項、第
    233條第1項前段及第203條定有明文。從而，原告依侵權行
    為之法律關係，請求被告給付原告黃富生、黃富民各580,36
    4元、470,363元，及均自起訴狀繕本送達之翌日即100年3月
    10日起至清償日止，按年息百分之五計算之利息，為有理由
    ，應予准許。逾此部分之請求，即屬無據，應予駁回。
八、兩造分別陳明願供擔保請准宣告假執行或免為假執行，就原
    告勝訴部分，經核並無不合，爰各酌定相當之擔保金額，予
    以准許。至原告敗訴部分，其假執行之聲請即失所附麗，應
    予駁回。
九、本件事證已臻明確，兩造其餘攻擊、防禦方法及舉證，經本
    院審酌後，認對於判決結果均無影響，爰不一一論述，併此
    指明。
十、據上論結，本件原告之訴為一部有理由，一部無理由。依民
    事訴訟法第79條、第390條第2項、第392條，判決如主文。
中    華    民    國   100    年    10    月    11    日
                  民事第二庭    法  官  楊千儀
以上正本係照原本作成。
如對本判決上訴，須於判決送達後20日內向本院提出上訴狀（需
按他造人數附繕本，勿逕送上級法院）。如委任律師提起上訴者
，應一併繳納上訴審裁判費。
中    華    民    國   100    年    10    月    11    日
                                書記官  劉鴻傑